【裁判字號】    94,易,197
【裁判日期】    950222
【裁判案由】    贓物
【裁判全文】
臺灣臺東地方法院刑事判決               94年度易字第197號
公  訴  人  臺灣臺東地方法院檢察署檢察官
被      告  乙○○
            甲○○
上列被告因贓物案件，經檢察官提起公訴（93年度偵字第2750號
），本院判決如下：
    主  文
乙○○牙保贓物，累犯，處有期徒刑伍月，如易科罰金，以參佰
元折算壹日。
甲○○故買贓物，累犯，處有期徒刑陸月，如易科罰金，以參佰
元折算壹日。
    犯  罪  事  實
一、乙○○前因竊盜案件，經法院判處有期徒刑7月確定，甫於
    民國92年7月7日縮刑期滿執行完畢；甲○○前因詐欺案件，
    經法院判處有期徒刑2年4月確定，並接續執行前所犯違反麻
    醉藥品管理條例、藥物藥商管理法及竊盜等案件之殘刑3年7
    月21日，甫於90年7月18日假釋出監，並於92年6月28日縮刑
    期滿視為執行完畢。
二、詎乙○○、甲○○仍不知悔改，2人於93年9月29日中午，至
    臺東縣臺東市○○路141號5樓東錦大飯店尋找友人丙○○，
    並欲取回甲○○前借予丙○○之新台幣（下同）約10,000元
    時，見該處廁所內置有1批電纜線約35公斤，丙○○即告知2
    人，該批電纜線是未經同意，由其從東錦大飯店剪下來預計
    盜賣之用，因怕被發現，故尚堆在該處，甲○○於丙○○表
    示將等領到薪水後再還錢後，即先行離去，乙○○則向丙○○表示可幫其處理電纜線，並於抵償所欠甲○○之債務，餘
    款歸伊分得，惟丙○○並未明確同意。至當日晚上，乙○○
    即打電話向丙○○及甲○○表示，欲前往東錦大飯店載運電
    纜線，惟丙○○表示其還在上班，請2人自行至東錦大飯店
    載運，甲○○則表示不想搬後，乙○○竟基於牙保贓物之犯
    意，於翌日即93年9月30日凌晨自行進入東錦大飯店5樓取走
    該批電纜線，並置於車牌號碼NK5-883號機車之腳踏板上後
    ，再打電話給甲○○，表示電纜線已搬至機車上時，甲○○
    始基於故買贓物之犯意，同意與乙○○一起將該批電纜線削
    皮變賣並抵債後，如有餘款再分給乙○○。嗣乙○○將電纜
    線搬運至甲○○住處後，即由乙○○騎乘車牌號碼NK5-883
    號機車，甲○○騎乘WFE-531號機車，在外尋覓合適削剝電
    纜線皮之地點時，因未戴安全帽違反交通規則情事，為巡邏
    員警發現乙○○所騎機車另載有該批電纜線而欲攔停，乙○○、甲○○即心虛分別加速逃逸，經警追捕查獲乙○○後，
    始知上情。
三、案經臺東縣警察局臺東分局報請臺灣臺東地方法院檢察署檢
    察官偵查起訴。
    理  由
一、被告乙○○部分，認定犯罪事實所憑之證據及理由：
    (一)被告乙○○於警詢、偵訊、本院通緝到案之訊問及審理時
      ，均自白有前揭犯罪事實欄所載之犯行。
    (二)證人丙○○於本院審理時之證詞。
    (三)證人即被害人戊○○於偵訊時就其經營飯店電纜線確有遭
      偷剪之證詞。
    (四)證人即查獲警員高璋賢於偵訊時之證詞。
    (五)失竊現場照片影本共25幀。
    (六)贓物認領保管單影本1紙。
    (七)綜合上述各節相互佐證，被告乙○○自白其確有犯罪事實
      欄所載之犯行，核與事實相符，應堪採信，本件被告乙○○犯行足堪認定。
二、被告甲○○部分：
    (一)認定犯罪事實所憑之證據及理由：
      1.證人乙○○於偵訊及本院審理時之證詞，均證述被告2
        人遭警查獲前，確係共同尋找可以削電纜線皮之地點。
      2.證人丙○○於本院審理時之證詞。
      3.證人即被害人戊○○於偵訊時就其經營飯店電纜線確有
        遭偷剪之證詞。
      4.證人即查獲警員高璋賢於偵訊時證述本件查獲之經過。
      5.失竊現場照片影本共25幀。
      6.贓物認領保管單影本1紙。
      7.被告甲○○不否認於93年9月30日凌晨，被告乙○○確
        有載電纜線來找伊，且知道該批電纜線是丙○○剪下來
        的贓物，後來與乙○○2人各騎1部機車，在路上遇到警
        察之情。
      8.綜上所述，被告甲○○確同意以丙○○所竊之電纜線抵
        債，而於尋覓削電纜線皮地點時被警追捕之事實明確，
        其犯行可以認定。
    (二)對於被告甲○○辯解之判斷：
      1.被告甲○○否認犯行，辯稱：當時乙○○載電纜線去我
        家的時候，是他敲我的房間門的，我就說不要在我這邊
        處理，要他自己去處理，處理完的錢他自己去處理就好
        了，不用給我，後來他走了之後，我也跟著出去要買早
        餐，後來我們又在外面碰面，那時候我們只有騎在一起
        等語，並聲請傳喚證人乙○○及鄭玉婷為證。
      2.經查，丙○○確實有向甲○○表示要用這批電纜線贓物
        還錢，乙○○並有叫甲○○一起去處理贓物等情，業據
        被告甲○○於94年1月20日偵訊時供述無誤，而經本院
        於審判中裁定分離調查證據（僅詰問證人部分），以證
        人身分訊問被告乙○○並具結後，證人乙○○已證稱：
        當時我不知道丙○○欠甲○○那麼多的錢，我想說電纜
        線賣掉的錢，應該還有剩餘，所以我可能分得到錢，我
        要去搬運的時候，甲○○說他不想要去搬，丙○○說他
        還在上班，所以我先把電纜線搬到我的機車上，我再打
        電話給甲○○，說我已經搬出來了，所以我們才又約在
        甲○○家見面，甲○○才說去找其他地方削電線皮等語
        ，業據證人乙○○於本院審理時證述無誤，並證稱95年
        1月6日之供述都確實等語。又證人即本件查獲警員高璋
        賢於93年11月24日偵訊時亦證稱：「（問：93年9月30
        日凌晨，你逮捕乙○○的過程如何？）當天我執行巡邏
        勤務，係單人巡邏開巡邏車，經過四維路1段（四維路
        與精誠路口），看見2部機車行駛到精誠路口，我看著
        他由南向北通過四維路，其中1部開燈，另1部則沒有開
        燈，2部車一前一後的差半個車身，幾乎是並行從我面
        前開過，當時因為兩部車都沒有戴安全帽，且值深夜，
        又沒有開燈，所以我以為是一般交通違規事件，我就跟
        隨在後，看著他們由南向北，由精誠路左轉馬亨亨大道
        右邊的自行車道，我則行駛汽機車用道，跟他們2人相
        隔1 個安全島，我慢慢接近，看到乙○○的腳踏板好像
        有東西，再接近一點看，看到是截斷的電纜線，此時已
        經3 人並行的狀態，我就仔細看他們的長相，看是否為
        前科犯的治安人口，3部車的速度皆約時速10公里左右
        ，彼此都看來看去，後來在中華路與馬亨亨大道路口的
        紅燈停下，我想要右轉攔住他們盤查，此時乙○○突然
        加速左轉，甲○○跟著加速左轉，1前1後沿著中華路由
        北向南往市區方向逃逸，約過了50公尺，因為我鎖定有
        贓物的乙○○，追到中華路快到勝利路口，此時甲○○
        先將車停在路邊，我就沒有理會他，繼續追乙○○，因
        為我是單警巡邏，依規定通報，請求支援，乙○○一直
        繞小巷子，詳細的巷子我已經不清楚，最後繞到寶桑路
        左轉進入廣東路，恰於廣東路口停1部箱型車，乙○○
        被擋住，他也就不跑了，我就用巡邏車把他夾住，我下
        車時他仍坐在機車上，我問他電纜線哪裡來的，他一時
        答不出來，沒多久警網到了，就把他押到派出所。（問
        ：你跟隨乙○○及甲○○大約跟了多遠的距離或多久的
        時間？）答：跟他們2人大約7、8分鐘，他們慢慢走，
        我也慢慢跟。2人一起逃跑的距離大約是50公尺，後面
        我單獨追乙○○大約追了10幾分鐘。（問：是那1部車
        沒有開燈？）答: 是乙○○那1部，即有載電纜線的那1
        部車。（問：之前你跟他們時，2部車的距離？）大部
        分時間2部車是並行的。」等語，有當日之偵訊筆錄可
        稽，足證被告2人為警攔查時，確實是一起行駛，並另
        有目的，否則何須2部車並行，且約7、8分鐘後，才起
        意逃跑，故被告2人於查獲當時顯非偶遇。
      3.證人即被告甲○○之女友鄭玉婷於本院審理時雖證稱：
        當日乙○○走了之後，我就叫甲○○去買早餐，後來甲○○回來之後，就跟我講說乙○○因為車上有載運電纜
        線所以才被警察追，我就問他你們是如何碰到的，他就
        說他們2人剛好是在路上碰到的，當時我叫甲○○出去
        買早餐時，大約是凌晨4點的時候等語，除與證人乙○○及查獲警員高璋賢所述明顯不符外，亦與早餐店少有
        在凌晨4點即對外營業之情不符，故證人鄭玉婷之證詞
        顯有偏袒被告甲○○之嫌，不足採信。
      4.綜上，被告甲○○之辯解，要與事實不符，或與經驗法
        則有違，尚難憑採。
三、論罪科刑的理由：
    (一)按牙保贓物，即明知為贓物而代為介紹犯罪人處分贓物之
      一切行為，如代為介紹第3人買賣贓物，或介紹第3人代為
      搬運、寄藏、互易、典質等行為均屬之，且牙保行為，乃
      為居間介紹，為其媒介，自以雙方完成契約行為為牙保之
      既遂，至牙保行為為有償或無償，直接介紹或間接介紹，
      均在所不問（見褚劍鴻著，刑法分則釋論下冊，第1305頁
      ）；又故買贓物行為，除買賣外，尚包括互易、清償債務
      、代為清償、有利息消費借貸等行為均屬之。故核被告乙○○所為，係犯刑法第349條第2項之牙保贓物罪，其前揭
      段之搬運贓物行為應為後階段之牙保贓物行為所吸收；核
      被告甲○○所為，係犯刑法第349條第2項之故買贓物罪，
      其故買贓物後，雖再有搬運之行為，惟基於行為主體同一
      、行為客體同一，及被害法益同一等因素考量，雖其後之
      搬運行為原亦可獨立成罪，然由於其並未超出前故買行為
      之構成要件所預定之違法範圍，該後實施之搬運行為即為
      不罰之後行為，不另論罪。起訴書及公訴人蒞庭時，雖認
      被告乙○○所為，係犯搬運贓物罪及故買贓物罪，尚有誤
      會，惟起訴之基本社會事實相同，起訴法條應予變更；又
      公訴人於蒞庭時雖認被告甲○○所為，尚犯搬運贓物罪，
      惟依前揭說明，該搬運行為屬故買行為之不罰後行為，併
      此敘明。
    (二)被告2人有如犯罪事實欄所載之前科及受刑紀錄，有臺灣
      高等法院被告前案紀錄表在卷可考，其2人於前案執行完
      畢後，5年以內再犯本件有期徒刑以上之罪，為累犯，應
      依刑法第47條規定，加重其刑。
    (三)審酌被告2人各自犯罪之動機、手段、本件犯罪造成被害
      人之損害非輕、犯後乙○○已坦承犯行，並供出全部實情
      ，甲○○則否認犯行，惟審酌其本不願故買贓物，係因乙○○之居間後，最後始同意故買該批電纜線等一切情狀，
      各量處如主文所示之刑，並均諭知易科罰金之折算標準，
      以示懲儆。
四、適用法律依據：
    (一)刑事訴訟法第299條第1項前段、第300條。
    (二)刑法第349條第2項、第47條、第41條第1項前段。
    (三)罰金罰鍰提高標準條例第1條前段、第2條。
本案經檢察官丁○到庭執行職務。
中    華    民    國    95    年    2     月    22    日
                  刑事第三庭  審判長法  官  黃建都
                                    法  官  陳君鳳
                                    法  官  黃珮茹
以上正本證明與原本無異。
如不服本判決，應於判決送達後10日內向本院提出上訴狀（須附
繕本）。
「切勿逕送上級法院」
                                    書記官  陳俊德
中    華    民    國    95    年    2     月    23    日
附錄本案論罪科刑法條全文：
刑法349條第2項：
搬運、寄藏、故買贓物或為牙保者，處 5 年以下有期徒刑、拘
役或科或併科 1,000 元以下罰金。
 中華民國刑法第47條
(累犯)
受有期徒刑之執行完畢，或受無期徒刑或有期徒刑一部之執行而
赦免後，5年以內再犯有期徒刑以上之罪者，為累犯，加重本刑
至二分之一。


司法院資訊處製作；財團法人民間司法改革基金會備份。
